【裁判字號】    97,上,726
【裁判日期】    980310
【裁判案由】    損害賠償
【裁判全文】
臺灣高等法院民事判決                   97年度上字第726號
上  訴  人  奧多廣告股份有限公司
法定代理人  甲○○
訴訟代理人  張立業律師
複代理人    林輝豪律師
被上訴人    中租貿易股份有限公司
法定代理人  丙○○
訴訟代理人  林仟雯律師
上列當事人間損害賠償事件，上訴人對於中華民國97年6月18日
臺灣臺北地方法院96年度訴字第7653號第一審判決提起上訴，本
院於98年2月17日言詞辯論終結，判決如下：
    主  文
上訴駁回。
第二審訴訟費用由上訴人負擔。
    事實及理由
一、本件上訴人主張：
    (一)伊於民國90年3月31日與被上訴人訂立「工程承攬合約書
      」（下稱系爭契約），約定關於高雄市市公車候車亭數位
      監視系統設備（下稱系爭監視系統設備）之安裝、測試及
      三年保養保固。
    (二)被上訴人安裝系爭監視系統設備前曾評估其安裝環境，並
      表示無任何問題，足徵被上訴人係保證其所提供之系爭監
      視系統設備能在其所安裝之正常環境下使用。詎系爭監視
      系統設備安裝後，未完成驗收，旋即告損壞，依兩造於91
      年11月13日之會議紀錄（下稱91年11月13日會議紀錄），
      其損壞之原因為「如果溫度超過50度C以上很可能造成功
      率元件損害，進而損壞硬碟、主機板及DRAM等元件」；另
      伊於93年9月10日委託訴外人崴揚科技股份有限公司（下
      稱崴揚公司）就系爭監視系統設備提出專案建議亦提及「
      一般硬碟機的工作溫度約在攝氏45度C以下，故長期處於
      高溫下工作，可能發生壽命縮短，或IC晶片工作不正常情
      形」，可見系爭監視系統設備確有耐熱不足之瑕疵。
    (三)又系爭契約雖名曰承攬，但觀之系爭契約之內容，被上訴
      人須提供系爭監視系統設備，故其性質上已非單純承攬契
      約，而係買賣與承攬之混合契約，而被上訴人提供之系爭
      監視系統設備既有耐熱不足之瑕疵，且被上訴人保證其所
      提供之系爭監視系統設備能在其所安裝環境下正常使用，
      依民法第354條、第360條之規定，伊自得向被上訴人請求
      因保證其品質所致之損害賠償。
    (四)再者，被上訴人於90年11月12日簽立「保固書」（下稱系
      爭保固書），提供系爭監視系統設備3年之保固（即90年
      10月22日起，至93年10月21日止），然系爭監視系統設備
      卻因使用不久即因耐熱不足而損害，經伊通知被上訴人修
      復，被上訴人卻未依約履行其保固之責，故伊始於93年10
      月12日以高雄41支郵局第622號存證信函（下稱第622號存
      證信函）催告被上訴人就該第622號存證信函附件內所示
      之系爭監視系統設備履行其保固責任，然被上訴人迄今仍
      置之不理。從而，伊自依民法關於物之瑕疵擔保之規定（
      民法第354條第2項及第360條）與不完全給付（民法第227
      條）之規定，先位聲明請求被上訴人賠償伊新台幣（下同
      ）300萬元之損害。
    (五)另依被上訴人簽立之系爭保固書，被上訴人應在前開所示
      期間內負保固之責，又依證人趙敬賢於97年4月23日審理
      之證詞「當機器出問題，我們先做機器故障排除，當無法
      排除故障時，我們就把他退給中租」，顯見系爭監視器仍
      在被上訴人處，被上訴人未依約修復，依民法關於所有物
      返還之規定及系爭契約之法律關係，應由被上訴人負責修
      繕完成並交還伊系爭監視系統設備，並以之為備位聲明等
      情，爰依民法第354條第2項、第360條、民法第227條之規
      定及系爭契約之法律關係，(一)先位聲明：求為命1.被上訴
      人應給付上訴人300萬元及自起訴狀繕本送達之翌日起，
      至清償日止，按年息百分之5計算之利息。2.願供擔保，
      請准宣告假執行。(二)備位聲明：求為命被上訴人應將原證
      四所列「高雄市公車候車亭監視系統現況表」中所記載「
      送修」及「拆回廠商」部分之物修復並返還予上訴人（原
      審為上訴人敗訴之判決，上訴人聲明不服，提起上訴）。
      並上訴聲明：(一)原判決廢棄。(二)1.先位聲明：被上訴人
      應給付上訴人300萬元及自起訴狀繕本送達之翌日起，至
      清償日止，按年息百分之5計算之利息。願供擔保，請
      准宣告假執行。2.備位聲明：被上訴人應將原證四所列「
      高雄市公車候車亭監視系統現況表」中所記載「送修」及
      「拆回廠商」部分之物修復並返還予上訴人。
二、被上訴人則以：
    (一)系爭監視系統設備安裝完成後，已經高雄市政府完成認可
      ，而高雄市政府之認可即為驗收，故上訴人出具完工證明
      書，並依約支付伊總價款85﹪，可見系爭監視系統設備業
      已驗收完畢。
    (二)又依91年11月13日會議紀錄之記載，系爭監視系統設備應
      處於溫度為50度C以下使用環境為佳，若溫度超過50度C極
      有可能造成功率元件損壞，進而毀損各項零件，因此眾珈
      企業有限公司（下稱眾珈公司）之趙敬賢判斷，部分機房
      在夏季最高溫度應該超過50度C，但依一般社會觀念可知
      ，臺灣夏季最高溫約為38度C左右，且僅發生於臺北盆地
      地形，系爭工程位於高雄市，六月平均最高溫為27.9 度C
      ，未曾出現臺灣本島最高溫紀錄，又為一平原地形，並非
      如同盆地地形無法散熱，衡諸無法預想系爭監視系統設備
      將有可能暴露於50度C以上之環境；又趙敬賢表示「部分
      機房」在夏季最高溫度應該超過50度C，顯見伊所提供之
      設備並非全數失效。故本件部分設備毀損係導源於自然因
      素之特例，非可歸責於伊，上訴人依不完全給付之規定請
      求伊賠償並無理由。
    (三)另伊係依照上訴人事先設計規劃內容提供設備進而施工，
      均依債之本旨給付，反觀上訴人提出訴外人崴揚公司之改
      善建議書或會議紀錄，均為事後針對自然因素影響設備運
      作而提出改善方案，伊實無法事先預知，且瑕疵係發生在
      系爭監視系統設備交付之後，上訴人依瑕疵擔保之規定請
      求，並無理由。退萬步言，縱然伊應依民法第360條負損
      害賠償責任，惟系爭監視系統設備於90年10月22日即已交
      付上訴人，而上訴人遲至96年7月9日始提起本件訴訟，顯
      已逾民法第365條所規定之5年除斥期間；又上訴人於93年
      10月寄發存證信函予伊，倘認上訴人已為民法第356條之
      出賣人應負擔保責任之瑕疵通知，然上訴人於該通知後之
      6個月間並無主張任何物之瑕疵擔保請求權，故上訴人遲
      至96年7月9日始依民法第360條規定請求損害賠償，顯已
      逾民法第365條所規定之6個月之除斥期間，故上訴人之請
      求權已罹於時效等語，資為抗辯。並答辯聲明：(一)上訴駁
      回。(二)如受不利判決，願預供擔保請准宣告免為假執行。
三、兩造不爭執事項：
    (一)兩造於90年3月31日簽立系爭契約，由被上訴人提供系爭
      監視系統設備，並由被上訴人在高雄市市公車候車亭安裝
      系爭監視系統設備，系爭契約之總價為357萬元。
    (二)系爭契約係承攬及買賣混合契約。
    (三)被上訴人安裝系爭監視系統設備後，系爭監視系統設備因
      耐熱度不足而損壞等事實，為兩造所不爭執（見本院卷第
      46頁之筆錄、第36頁、第48頁之書狀），並有系爭契約、
      93年12月12日言詞辯論筆錄、91年11月13日會議記錄、「
      高雄市公車候車亭監視系統維修現況表」、崴揚公司93年
      9月10日高雄市公車亭監控主機專案建議書可證（見原審
      卷第10頁至第13頁之契約、第44頁之筆錄、第15、16頁、
      第17、18頁之表格、第21頁至第23頁之專案建議書），堪
      信為真實。
四、本件經依民事訴訟法第463條準用同法第270條之1第1項第3
    款規定，整理並協議簡化爭點後，兩造同意就本院97年11月
    24日準備程序中，兩造協議簡化之爭點為辯論範圍（見本院
    卷第46頁之筆錄）。茲就兩造之爭執點及本院判斷，分述如
    下：
    (一)關於上訴人主張被上訴人應負物之瑕疵擔保責任，其請求
      權是否已罹於時效？
      1.按「被上訴人係依民法第三百六十條規定，上訴人缺乏
        所保證之品質請求損害賠償，非依同法第三百六十五條
        規定請求減少價金，無該三百六十五條所定法定期間之
        適用。」（最高法院76年台上字第1449號判例要旨參照
        ），故倘上訴人係依民法第360條之規定請求被上訴人
        債務不履行之損害賠償，而非請求解除契約或減少價金
        ，自無從適用民法第365條所規定之法定期間。
      2.被上訴人辯稱系爭監視系統設備於90年10月22日即已交
        付上訴人，而上訴人遲至96年7月9日始提起本件訴訟，
        顯已逾民法第365條所規定之5年除斥期間；又上訴人於
        93年10月寄發存證信函予伊，倘認上訴人已為民法第
        356條之出賣人應負擔保責任之瑕疵通知，然上訴人於
        該通知後之6個月間並無主張任何物之瑕疵擔保請求權
        ，故上訴人遲至96年7月9日始依民法第360條規定請求
        損害賠償，顯已逾民法第365條所規定之6個月之除斥期
        間云云。惟查，本件上訴人係依民法第360條之規定請
        求被上訴人依民法第360條之規定負債務不履行之損害
        賠償責任，而非依物之瑕疵擔保請求減少價金，此有上
        訴人96年7月10日之起訴狀可查（見原審卷第5頁至第9
        頁之起訴狀），且為被上訴人所不爭執。揆諸首揭說明
        ，本件上訴人係依民法第360條之規定請求債務不履行
        之損害賠償，自無民法第365條所規定之5年、6個月之
        除斥期間之適用，而應適用民法第125條所規定之一般
        請求權時效，亦即民法第360條所規定之債務不履行之
        損害賠償請求權因15年間不請求始歸於消滅，而系爭監
        視系統設備係於90年間驗收完畢而交付上訴人（詳如後
        述），縱自斯時起算15年之消滅時效，至上訴人96年7
        月10日為本件之起訴，仍未罹於時效。是被上訴人辯稱
        上訴人請求本件損害賠償請求權已罹於時效云云，殊不
        足取。
    (二)關於被上訴人是否曾於安裝前表示系爭監視系統設備無任
      何問題，並保證系爭監視系統設備之品質？系爭監視系統
      設備有無驗收完畢？經查：
      1.按出賣人應擔保其物於危險移轉時，具有其所保證之品
        質，民法第354條第2項定有明文。又民法第354條之立
        法理由為：「查民律草案第五百六十七條理由謂買賣標
        的物之價值，或其通常之效用，有滅失或減少之瑕疵，
        應使出賣人負法律上之擔保責任，以維持交易上之誠實
        及信用。此第一項所由設也。又同律第五百六十八條理
        由謂關於買賣標的物品質之瑕疵，以當事人間有特約擔
        保其物實有確保品質者為限，使出賣人任擔保之責。此
        第二項所由設也。」足見關於買賣標的物品質之瑕疵，
        要以當事人間有特約擔保其物實有確保品質者為限，出
        賣人始負擔保之責。
      2.上訴人主張被上訴人曾於安裝前均有評估安裝環境，並
        表示系爭監視系統設備無任何問題，且保證系爭監視系
        統設備能在所安裝之環境下正常運作云云，並提出報價
        單為證（見原審卷第14頁之報價單）。惟查，觀之上訴
        人所提出被上訴人90年3月23日之報價單於「數位錄影
        機」之備註欄雖記載：「錄影時間最少可達168hr，可
        顯示日期，解析度：520 TV Lines，可替換硬碟，『具
        散熱，防潮功能』；電源110v」等情（見原審卷第14頁
        之報價單），然參酌證人乙○○即上訴人總公司管理部
        主管於本院審理中證稱：「（問：系爭監視設備的地點
        選擇與決定是何人決策？）答：地點選擇是高雄市政府
        警察局建議就129座（公車亭）選擇重要的50座（公車
        亭）裝監視錄影，位置、監攝點是由高雄市政府警察局
        與高雄市政府建設局決定的。…」、「（問：安裝攝影
        設備之前，中租公司〈即被上訴人公司〉可有到現場去
        勘查？）答：系爭契約於90年3月31日簽訂，地點決定
        是在90年4月6日確定，安裝之前我們會將這50個點告訴
        廠商…」等情（見本院卷第79頁之筆錄），足見系爭監
        視系統設備之安裝地點係由高雄市政府警察局與高雄市
        政府建設局所決定，並於系爭契約簽訂後始確定，然上
        開報價單乃係90年3月23日即系爭契約簽訂前為上開「
        具散熱，防潮功能」之記載，被上訴人為該記載時，仍
        未確知系爭監視系統設備之安裝地點，故所謂「具散熱
        ，防潮功能」，應係指一般散熱、防潮功能，而非就特
        定裝地點之散熱、防潮功能為保證。且兩造間所簽訂之
        系爭契約亦未約定就特定裝地點亦保證具備特殊之散熱
        、防潮功能，有系爭契約可考（見原審卷第10頁至第14
        頁之契約）。是上訴人主張被上訴人保證系爭系統設備
        能在所安裝之環境下正常運作云云，尚不足取。
      3.又上訴人主張系爭系統設備於安裝後，旋即因溫度過高
        而無法運作，根本無法通過驗收云云。惟查：
        觀之被上訴人所提出上訴人所出具之90年10月29日完
          工證明書記載：「…三、工程名稱：高雄市市公車候
          車亭數位監視系統工程…五、完工日期：貴公司（指
          被上訴人）已於中華民國90年10月22日完成該承包工
          程，並會同高雄市政府進行現場會勘抽測，完成設備
          點交驗收之作業；但整體仍依高雄市政府之驗收公文
          為主。…」等情（見本院卷第61頁之證明書）；及90
          年12月25日之完工證明書記載：「…三、工程名稱：
          高雄市市公車候車亭數位監視系統追加工程…五、完
          工日期：貴公司（指被上訴人）已於中華民國90年12
          月21 日完成該承包工程，並會同高雄縣政府相關人
          員進行現場會勘測試，並完成設備點交驗收之作業。
          …」等情（見本院卷第60頁之證明書），足見上訴人
          已完成系爭監視系統設備現場會勘抽測、測試，及點
          交驗收。
        又參酌系爭契約第五條付款辦法記載：「一、工程預
          付款：合約簽訂後七日內，由甲方（指上訴人）預付
          合約總價百分之十（10﹪）予乙方（指被上訴人），
          並同時由乙方出具合約總價百方之十（10﹪）之公司
          本票予甲方設定，俟工程完成保固後，始無息退還。
          二、現場設備安裝完成並經高雄市政府認可後支付合
          約總價百分之八十五（85﹪）予乙方。三、其餘尾款
          合約總價百分之五（5﹪），依每年（共三年）保養/
          保固期，支付三分之一尾款予乙方。四、工程保固款
          ：自取得業主完工證明後三年保固期滿，並經甲方驗
          核無誤後退還合約總價百分之十（10﹪）之面額公司
          本票。…」等情（見原審卷第10頁契約），故依系爭
          契約之上開約定，上訴人須於系爭監視系統設備「安
          裝完成」並經高雄市政府「認可後」支付合約總價百
          分之85，亦即303萬4,500元（其計算式為：合約總價
          357萬元×85﹪＝303萬4,500元）予被上訴人。再參
          酌被上訴人所提出其於泛亞銀行之存款明細表之記載
          ，被上訴人確於91年1月9日受有303萬4,500元支票款
          兌現（見本院卷第62、63頁之存款簿影本），而上訴
          人亦不否認該筆款項係伊所交付被上訴人之款項，足
          見上訴人於90年10月29日、90年12月25日驗收後，已
          依系爭契約之約定而支付合約總價百分之85，即303
          萬4,500元予被上訴人，由此可證高雄市政府應已完
          成認可，系爭監視系統設備確已驗收完畢。是上訴人
          主張系爭監視系統設備未驗收完畢云云，殊不足取。
      4.準此，系爭監視系統設備確已驗收完畢，是上訴人主張
        被上訴人保證系爭系統設備能在所安裝之環境下正常運
        作，現系爭系統設備無法正常運作，依民法第354條第
        2項、第360條規定，被上訴人須負賠償責任，自屬無據
        。
    (三)關於系爭監視系統設備是否有耐熱不足之瑕疵？系爭監視
      系統設備是否因不可抗力之因素而生有損壞？被上訴人是
      否應承擔該損壞之風險？被上訴人是否應就因不可抗力因
      素而損壞之系爭監視設備系統負保固責任？被上訴人於接
      獲原證4存證信函後是否置之不理？
      1.上訴人主張系爭監視系統設備有耐熱不足之瑕疵云云，
        並提出91年11月13日會議紀錄、崴揚公司93年9月10 高
        雄市公車亭數位監控主機專案建議書（見原審卷第15
        、16頁之會議紀錄、第21頁至第23頁之專案建議書），
        為證。惟查：
        觀之上訴人所提出91年11月13日之會議紀錄雖記載：
          「…會議內容如下：…2.…如果溫度超過50℃以上，
          很可能造成功率元件損壞，進而損燬硬碟、主機板及
          DRAM等零件。根據趙先生（指趙敬賢，即眾珈公司之
          代表人）判斷，部分機房在夏季時最高溫度超過50℃
          。…」等情（見原審卷第15頁之契約），惟參酌證人
          趙敬賢證稱：「我當初講的不是說機房內的溫度超過
          50度C，應該是說數位錄影機本身運作時錄影機裡面
          的CPU已經超過六十度到七十度，電腦的溫度到達這
          麼高時已經不是很穩定了。」、「（問：有無見過別
          的牌子的錄影機如何克服CPU高溫的情形？）答：以
          前很少有錄影機放在室外的情形，以前關於監控設備
          ，攝影機放在路口，但是主機在室內，據我所知，本
          案之前很少有錄影機放在室外的案例。」、「（問：
          現在你是否知道如何克服CPU高溫的情形？）答：只
          能將機器放在適當的工作環境，比如樹蔭下，目前正
          常運作的機器大多在較陰涼處。」、「（問：裝設機
          器在樹蔭下或是陽光直射的地方是誰決定的？）答：
          是警局的要求。」、「（問：被告《指被上訴人，下
          同》所裝設的錄影機故障原因？）答：50度C不是我
          講的，我只有跟被告說裝設地點的溫度實在太高了。
          」、「（問：超過多少度C才叫太高？）答：有機器
          規範裡面會寫。大部分工作的溫度應該在0度到60 度
          。」、「（問：這些機器故障的原因就是溫度太高？
          ）答：我不能很直接肯定就是溫度的關係，但是在那
          樣的環境下機器確實無法正常運作。」等語（見原審
          卷第73頁反面、第74頁之筆錄），由上可知，系爭監
          視系統設備之通常效用，應係置於較陰涼處，且通常
          其主機係置放於室內，始為適當之工作環境，而系爭
          監視系統設備係安裝於受陽光照射之室外，且該安裝
          地點，已超過一般機器正常運作之溫度，足見系爭監
          視系統設備縱令具有依通常交易觀念應具備之耐熱品
          質，惟安裝於該受陽光照射之高溫室外地點下，實難
          發揮其正常效用；再參酌崴揚公司93年9月10日之「
          高雄市公車亭數位監控主機專案建議書」就系爭監視
          系統設備評估之結論：「…本專案因屬環境條件特殊
          情況，多數的環境變數差異甚大…」等情（見原審卷
          第23頁之專業建議書），且被上訴人係依高雄市政府
          之指示而安裝於該受陽光照射之高溫室外地點，而非
          被上訴人自行選定地點裝設系爭設備，系爭監視系統
          設備因高溫而受有損壞亦非兩造可得預見。益證系爭
          監視系統設備不耐熱之瑕疵乃係因特殊外在之環境因
          素，尚難遽認系爭監視系統設備不具通常耐熱之效用
          。
        又觀之系爭契約之記載，並未就系爭監視系統設備於
          該安裝地點預定其耐熱需有較一般通常效用為高之約
          定，且上訴人於原審亦自認：「所有的電腦是捐贈給
          高雄市政府警察局，當時沒有約定50度C…」等語（
          見原審卷第72頁反面之筆錄），亦即兩造於簽訂契約
          時並未就系爭監視系統設備預定其耐熱需較一般機器
          之通常效用為高。又如前所述，系爭監視系統設備之
          安裝地點係於系爭契約簽訂後始確定，被上訴人簽訂
          系爭契約時，仍未確知系爭監視系統設備之安裝地點
          ，故應無從預知系爭監視系統設備所需具備之耐熱程
          度。雖上訴人主張系爭監視系統設備係安裝於戶外本
          應要有散熱功能，惟觀之上訴人所提出之「高雄市公
          車候車亭監視系統維修狀況表」記載，系爭監視系統
          設備已安裝共50座，並非每座均有耐熱不足而異常之
          情形（見原審卷第17、18頁之表格），故系爭監視系
          統設備各座雖均係安裝於室外，然各安裝地點之環境
          及自然因素並非相同，故有部分因陽光照射而溫度過
          高致耐熱不足而異常運作，其他部分仍可正常運作，
          足見縱令被上訴人於簽訂系爭契約前即知系爭監視系
          統設備係安裝於室外，惟因各安裝地點之環境及自然
          因素不同，非被上訴人得事先預知，故有部分安裝地
          點因受陽光照射而溫度超過一般機器之通常耐熱程度
          ，亦非被上訴人得以預見，且兩造間之系爭契約亦未
          就耐熱溫度部分為特別約定保證有該品質。又系爭監
          視系統設備係安裝於受陽光照射之室外，且該安裝地
          點，已超過一般機器正常運作之溫度，縱具有依通常
          交易觀念應具備之耐熱品質，亦難發揮其正常效用；
          且兩造亦未預定系爭監視系統設備需有較一般通常效
          用為高之耐熱品質，故系爭監視系統設備安裝於該受
          陽光照射之高溫室外地點有不耐熱之瑕疵，應認係導
          因不可抗力之自然因素，自難據為有利於上訴人之認
          定。
      2.又上訴人主張系爭監視系統設備於安裝後即損壞，依系
        爭保固書第5點、第6點之記載，被上訴人於保固期限內
        ，應負有保固責任云云，並提出系爭保固書為證（見原
        審卷第24頁之保固書）。惟查，系爭保固書第5點雖記
        載系爭監視系統設備之保固期限係自90年10月22日至93
        年10月21日止（見原審卷第24頁之保固書），然系爭保
        固書第6點記載：「六、保固維護責任：於保固維護期
        限內若在正常使用下發生故障，由本公司負責修復責任
        （非人力不可抗拒之因素不在此限）。」等情（見原審
        卷第24頁之保固書），足見被上訴人所負之保固維護責
        任，並不包含非人力不可抗拒之因素。承前所述，系爭
        監視系統設備不耐熱之瑕疵，係導因不可抗力之自然因
        素，顯非被上訴人於上開保固書所記載之保固維修責任
        之範圍內，是上訴人主張被上訴人應就系爭監視系統設
        備之不耐熱瑕疵負有保固責任云云，自非可採。
      3.另上訴人主張系爭監視系統設備於安裝後旋即損壞，經
        伊多次催促修復，被上訴人均置之未理，故伊於93年10
        月12日以第622號存證信函催告被上訴人依該存證信函
        檢附之「高雄市公車候車亭監視系統現況表」所示之情
        形，就系爭監視系統設備履行其保固責任，惟被上訴人
        亦未予處置云云，並提出第622號存證信函為證（見原
        審卷第19、20頁之存證信函及其檢附之現況表），然被
        上訴人否認之。經查，上訴人固提出上開第622號存證
        信函以證明其曾於93年10月12日催告被上訴人履行其保
        固責任，惟並未就被上訴人置之未理部分舉證以實其說
        。況如前所述，系爭監視系統設備不耐熱之瑕疵，係因
        不可抗力之自然因素，且兩造間未約定須有耐熱之品質
        保證。又系爭監視系統設備確已驗收完畢，該設備雖安
        裝於受陽光照射之高溫室外地點，部分有不耐熱之情形
        ，然係導因不可抗力之自然因素，已如前述，自難由被
        上訴人承擔該損壞之風險。另被上訴人所負之保固維護
        責任並不包含非人力不可抗拒之因素，亦難令被上訴人
        就系爭監視系統設備有部分不耐熱之情形，而須負保固
        之責任，是上訴人主張被上訴人應就系爭監視系統設備
        不耐熱之瑕疵負債務不履行之損害賠償責任，自屬無據
        。
    (四)關於被上訴人是否曾指示協力廠商即眾珈公司，將無法正
      常使用之系爭監視系統設備拆回？上訴人是否曾將故障之
      系爭監視系統設備交付予被上訴人？上訴人請求被上訴人
      修復故障之系爭監視系統設備是否有理由？經查：
      1.上訴人主張系爭監視系統設備發生故障後，被上訴人公
        司人員關維明於91年11月13日之會議中即承諾維修改善
        ，被上訴人即指示其協力廠商即眾珈公司將故障之系爭
        監視系統設備拆回送修，惟眾珈公司拆回該故障之系爭
        監視系統設備後，迄今仍未履行其修復之義務，伊不得
        已遂於93年10月12日以第622號存證信函催告被上訴人
        履行該修復義務云云，並提出91年11月13日之會議記錄
        、第622號存證信函及其所檢附之「高雄市公車候車亭
        監視系統現況表」為證（見原審卷第15、16頁之會議記
        錄及第19、20頁之存證信函暨其檢附之現況表）。惟查
        ：
        觀之上訴人所提出91年11月13日之會議記錄雖記載：
          「…建議對策：1.報修六台電腦…2.改善作業環境：
          …3.保養電腦：…因設備損壞造成貴公司（指上訴人
          ）不便之處，…並即刻著手改善。…」等情（見原審
          卷第16頁之會議記錄），充其量僅能證明被上訴人曾
          承諾依上開會議結論改善系爭監視系統設備，尚無法
          證明被上訴人確曾指示協力廠商即眾珈公司，將無法
          正常使用之系爭監視系統設備拆回。
        再觀之上訴人所提出之第622號存證信函亦僅記載：
          「…台端並未依約善盡保固責任，以至目前設備大多
          故障…雙方目前並正協商解決的方式…為使此協商能
          繼續進行並對於解決的方式有所共識，特寄此存證信
          函雙方如無法達成協議，我方將依法主張相關權益。
          」（見原審卷第19頁之存證信函）；又該第622號存
          證信函所檢附之「高雄市公車候車亭監視系統現況表
          」（見原審卷第20頁之現況表），僅係上訴人單方面
          製作之系爭監視系統設備之現況表，未有被上訴人簽
          名確認，且被上訴人否認之，實難遽認被上訴人已指
          示眾珈公司，將無法正常使用之系爭監視系統設備拆
          回，亦難逕為有利於上訴人之認定。
      2.又上訴人主張該故障之系爭監視系統設備尚未修復仍留
        在被上訴人之處云云，並舉證人趙敬賢之證述以證明之
        （見原審卷第73頁反面之筆錄）。惟查，證人趙敬賢即
        眾珈公司之代表人於原審審理中雖證稱：「（問：中租
        《指被上訴人，下同》是有將壞掉的機器交給你處理？
        ）答：應該是我們把機器交給中租處理。」、「（問：
        處理情形為何？）答：當機器出現問題，我們先做機器
        故障排除，當無法排除故帳（「障」之誤載）時，我們
        就把機器退給中租。」等情（見原審卷第73頁反面之筆
        錄），然該證言並未確切具體指陳究有若干系爭監視系
        統設備尚留存被上訴人處，實難逕認如備位聲明所示之
        系爭監視系統設備尚在被上訴人處。
      3.上訴人另主張依系爭契約第十三條之約定，被上訴人就
        該故障之系爭監視系統設備有修復之責任，另被上訴人
        於90年11月12日所簽立之保固書第6點亦記載被上訴人
        於期限內有修復之責任，故被上訴人應依第622號存證
        信函所檢附之「高雄市公車候車亭監視系統現況表」（
        見原審卷第20頁之現況表），將其上所記載之「送修」
        及「拆回廠商」之系爭監視系統設備修復完成並交還予
        上訴人云云，並提出系爭契約及系爭保固書以證明之（
        見原審卷第10頁至第13頁之契約及第24頁之保固書）。
        惟查：
        觀之系爭契約第十三條關於驗收保固之約定係記載：
          「一、工程全部完竣後，乙方（指被上訴人，下同
          ）應將所有剩餘材料及設備等，一律遷離工地，並
          清理現場。本工程自全部峻工正式驗收合格之日起
          ，由乙方保固三年，在保固期間內倘部分設備遭人
          為破壞時，乙方應於接獲甲方（指上訴人，下同）
          通知三日內（緊急者則於翌日）依照圖樣負責復修
          ，若乙方未按時修復，其所有損害及費用概由乙方
          負責賠償，不得異議；倘若設備無法修復時，乙方
          得檢覆合約報價，申請該項損害設備費用。」等情（
          見原審卷第12頁之契約），足見依上開系爭契約之約
          定，系爭監視系統設備在保固期間內倘遭「人為」破
          壞時，被上訴人始有修復之義務，惟如前所述，系爭
          監視系統設備之不耐熱瑕疵，係因不可抗力之自然因
          素，並非因人為破壞所致，是被上訴人自無須依上開
          系爭契約之約定負修復之義務。
        又參酌系爭保固書第6點關於保固維護責任之記載：
          「於保固維護期限內若在正常使用下發生故障，由本
          公司負責修復責任（非人力不可抗拒之因素不在此限
          ）。」等情（見原審卷第24頁之保固書），足見被上
          訴人所負之保固維護責任並不包含非人力不可抗拒之
          因素。如前所述，系爭監視系統設備不耐熱之瑕疵，
          係因不可抗力之自然因素，且兩造間之系爭契約亦未
          就耐熱溫度部分為特別約定保證有該品質，被上訴人
          自無須就該非人力不可抗拒之因素所致之損壞負修復
          責任。
      4.準此，上訴人並未舉出確切之證據證明系爭監視系統設
        備已交付被上訴人，又因系爭監視系統設備不耐熱之瑕
        疵，係因不可抗力之自然因素，且兩造間之系爭契約亦
        未就耐熱溫度部分為特別約定保證有該品質。而被上訴
        人就該非人力不可抗拒之因素所致之損壞並不負修復責
        任。是上訴人備位聲明請求被上訴人應依原證四所附之
        「高雄市公車候車亭監視系統現況表」（見原審卷第20
        頁之現況表），將其上所記載之「送修」及「拆回廠商
        」之系爭監視系統設備修復完成並交還予上訴人，亦屬
        無據。
五、綜上所述，上訴人依據民法第354條第2項、第360條及第227
    條之規定，先位聲明請求被上訴人應給付上訴人300萬元，
    及自起訴狀繕本送達被上訴人之翌日起，至清償日止，按年
    息百分之5計算之利息；備位聲明請求被上訴人應將原證四
    所附「高雄市公車候車亭監視系統現況表」中所記載「送修
    」及「拆回廠商」部分之物修復並返還予上訴人，均非屬正
    當，即屬不應准許。從而原審就先位、備位聲明所為上訴人
    敗訴之判決，並無不合。上訴論旨指摘原判決不當，求予廢
    棄改判，為無理由，應駁回上訴。
六、兩造其餘之攻擊或防禦方法及所用之證據，經斟酌後，認為
    均不足以影響判決之結果，爰不逐一論列。
七、據上論結，本件上訴為無理由，依民事訴訟法第449條第1項
    、第78條，判決如主文。
中    華    民    國    98    年    3     月    10    日
                  民事第七庭
                        審判長法  官  鄭三源
                              法  官  邱  琦
                              法  官  王聖惠
正本係照原本作成。
上訴人如不服本判決，應於收受送達後20日內向本院提出上訴書
狀，其未表明上訴理由者，應於提出上訴後20日內向本院補提理
由書狀（均須按他造當事人之人數附繕本）上訴時應提出委任律
師或具有律師資格之人之委任狀；委任有律師資格者，另應附具
律師資格證書及釋明委任人與受任人有民事訴訟法第466條之1第
1項但書或第2項（詳附註）所定關係之釋明文書影本。
中    華    民    國    98    年    3     月    10    日
                              書記官  陳樂觀
附註：
民事訴訟法第466條之1（第1項、第2項）：
對於第二審判決上訴，上訴人應委任律師為訴訟代理人。但上訴
人或其他法定代理人具有律師資格者，不在此限。
上訴人之配偶、三親等內之血親、二親等內之姻親，或上訴人為
法人、中央或地方機關時，其所屬專任人員具有律師資格並經法
院認為適當者，亦得為第三審訴訟代理人。


司法院資訊處製作；財團法人民間司法改革基金會備份。
